臺灣士林地方法院行政訴訟判決　
111年度交字第9號
原      告  沈蔚凌  
被      告  臺北市交通事件裁決所

代  表  人  蘇福智  
訴訟代理人  吳維中  
上列當事人間交通裁決事件，原告不服被告中華民國110年12月1
4日北市裁催字第22-A00P3J766號裁決，提起行政訴訟，本院判
決如下：
    主      文
原告之訴駁回。
訴訟費用新臺幣參佰元由原告負擔。　　　
    事實及理由
壹、程序事項：
　　本件原告因不服被告於民國110年12月14日以北市裁催字第2
    2-A00P3J766號違反道路交通管理事件裁決書（下稱原處分
    ），裁處其罰鍰新臺幣（下同）3萬元，吊扣駕駛執照24個
    月，並應參加道路交通安全講習，提起行政訴訟，依行政訴
    訟法第237條之1規定，應適用交通裁決事件訴訟程序，本院
    並依同法第237條之7規定，爰不經言詞辯論，逕為判決。
貳、實體事項：
一、爭訟概要：
　　臺北市政府警察局大同分局（下稱舉發機關）延平派出所員
    警認原告於110年10月11日14時58分許，駕駛訴外人鐵金精
    密工業股份有限公司所有之車牌號碼0000-00號自用小客車
    （下稱系爭汽車），在臺北市○○區○○○路000號前，和訴外人
    葉苑玲駕駛之車牌號碼號ATG-1798號自用小客車（下稱A車
    ）發生交通事故，經員警到場處理，因原告有「汽機車駕駛
    人酒精濃度超過規定標準【0.15-0.25（未含）】」之違規
    事實，遂於同日填製臺北市政府警察局掌電字第A00P3J766
    號舉發違反道路交通管理事件通知單（下稱舉發通知單）當
    場發原告，並記載應到案日期為110年11月10日前。原告未
    於應到案日期前向被告陳述意見，並於110年12月14日向被
    告申請開立裁決書，被告乃於同日作成原處分，依道路交通
    管理處罰條例第35條第1項第1款、第24條第1項第2款等規定
    ，裁處原告罰鍰3萬元，吊扣駕駛執照24個月，並應參加道
    路交通安全講習。原告不服，遂提起本件行政訴訟。
二、原告起訴主張：
　㈠原告於110年10月10日19時許在新北市板橋區住家附近與友人
    餐敘並飲酒，次日即同年月11日13時駕車外出與人發生輕微
    擦撞後，原告遂報警處理並測得酒精濃度達每公升0.15毫克
    ，涉嫌刑法第185條之3第1項第2款之酒後駕駛動力交通工具
    之公共危險罪依法送辦。嗣經臺灣士林地方檢察署以110年
    度偵字第18825號為不起訴處分。又原告前一日飲酒，隔天
    始駕車外出，其認為體內酒精已退且身體狀況良好，車禍發
    生原因與酒駕行為無故意之意圖，因飲酒與駕車出門已相隔
    12小時，無法得知體內是否尚存酒精，案發後於舉發機關延
    平派出所員警實施各項測試結果均為正常，沒有達到不能安
    全駕駛之情事，若原告有飲酒駕車故意之犯意，何以自行報
    警並請保險公司前來處理，豈不違背常情。
　㈡依據違反道路交通管理事件統一裁罰基準及處理細則第12條
    第1項第12款，依警察機關執法規定，其實有明定若酒測值
    未超過0.17，而不危害交通安全秩序且情節輕微，係得以勸
    導代替處罰，其將0.02公差之概念納入，給予員警有裁量之
    權限。原告所測得之酒精濃度係每公升0.15毫克未逾0.02毫
    克，符合上開條文，故應以不舉發為適當，得對原告施以勸
    導免予舉發等語。
　㈢並聲明：原處分撤銷。
三、被告答辯略以：
　㈠卷查本案舉發機關函復表示，本案係因原告於前揭時、地發
    生交通事故，員警到場處理時，發現原告有酒後駕車之行為
    ，經執勤員警詢問其飲酒結束時間，並宣讀酒測法律效果確
    認單，復告知酒測器測試方法，始進行酒精濃度呼氣檢測（
    下稱酒測），經檢測後測試值為每公升0.15毫克，遂依違反
    道路交通管理處罰條例第35條第1項第1款規定據以製單舉發
    酒後駕車。本案於110年10月11日14時58分使用之呼氣酒精
    測試器，於110年7月1日經財團法人工業技術研究院檢定合
    格在案，其有效期限至111年7月31日或使用次數達1,000次
    ，當日執行檢測酒測器正常運作並完成採樣檢測無誤，全程
    符合內政部警政署頒定「取締酒後駕車作業程序」檢測流程
    規定。經檢視採證光碟及酒後駕車肇事錄影譯文，影片時間
    00：02：00，原告表示是12個小時以前喝酒，然影片時間00
    ：02：51至00：02：54，原告經測試後吐氣酒精濃度測試值
    為每公升0.15毫克。此有舉發機關臺北市政府警察局舉發違
    反道路交通管理事件通知單、酒測值單、錄音譯文、交通事
    故初步分析研判表、事故調查卷宗及採證光碟在卷可證。另
    原告主張「公共危險罪業經檢察機關不起訴處分」一節，經
    查被告開立裁決書本案應處罰3萬元、吊扣駕駛執照24個月
    ，並應參加道路交通安全講習，復按行政罰法第26條規定，
    前項行為如經不起訴處分、得依違反行政法上義務規定裁處
    之，爰此，本案原告依法需繳納罰鍰、吊扣駕駛執照，並應
    參加道路交通安全講習，並無不法之情形。綜上，本件原告
    之訴無理由，請依法駁回原告之訴。
　㈡並聲明：原告之訴駁回。
四、本院之判斷：
　㈠按「汽機車駕駛人，駕駛汽機車經測試檢定有下列情形之一
    ，機車駕駛人處新臺幣一萬五千元以上九萬元以下罰鍰，汽
    車駕駛人處新臺幣三萬元以上十二萬元以下罰鍰，並均當場
    移置保管該汽機車及吊扣其駕駛執照一年至二年；附載未滿
    十二歲兒童或因而肇事致人受傷者，並吊扣其駕駛執照二年
    至四年；致人重傷或死亡者，吊銷其駕駛執照，並不得再考
    領：一、酒精濃度超過規定標準。…」、「汽車駕駛人，有
    下列情形之一者，應接受道路交通安全講習：…二、有第三
    十五條第一項規定之情形。…」，道路交通管理處罰條例第3
    5條第1項第1款、第24條第1項第2款定有明文。且按「汽車
    駕駛人有下列情形之一者，不得駕車：…二、飲用酒類或其
    他類似物後其吐氣所含酒精濃度達每公升零點一五毫克或血
    液中酒精濃度達百分之零點零三以上。…」，道路交通安全
    規則第114條第2款亦有明文。另按「（第1項）一行為同時
    觸犯刑事法律及違反行政法上義務規定者，依刑事法律處罰
    之。但其行為應處以其他種類行政罰或得沒入之物而未經法
    院宣告沒收者，亦得裁處之。（第2項）前項行為如經不起
    訴處分、緩起訴處分確定或為無罪、免訴、不受理、不付審
    理、不付保護處分、免刑、緩刑之裁判確定者，得依違反行
    政法上義務規定裁處之。」，行政罰法第26條第1、2項亦定
    有明文。
　㈡經查，原告駕駛系爭汽車，於上揭時、地，與A車發生交通事
    故，經員警到場處理，而有「汽機車駕駛人酒精濃度超過規
    定標準【0.15-0.25（未含）】」等情，有舉發通知單、舉
    發機關111年1月22日北市警同分交字第1113010813號函暨所
    附酒測值單、財團法人工業技術研究院110年7月6日呼氣酒
    精測試器檢定合格證書（檢定日期為110年7月1日，合格有
    效日期至111年7月31日或於期間內達1000次者，本件在有效
    期間內）、延平所偵辦駕車酒後肇事案譯文、臺北市政府警
    察局道路交通事故調查卷宗（包括道路交通事故初步分析研
    判表、當事人登記聯單、道路交通事故現場圖、臺北市政府
    警察局A3類道路交通事故調查紀錄表、舉發機關交通分隊道
    路交通事故補充資料表、臺北市政府警察局道路交通事故照
    片黏貼紀錄表等件）、駕駛人基本資料、汽車車籍查詢資料
    等件附卷可稽（見本院卷第46、58-72、86-88頁），並經本
    院勘驗採證影像（檔案名稱：2021_1011_141512_028.MOV）
    ，有勘驗筆錄在卷可按（見本院卷第119-122頁），原告並
    不爭執其因道路交通事故，經員警酒測，測得呼氣酒精濃度
    達每公升0.15毫克（見本院卷第9頁）。
　㈢原告雖主張：伊前一日飲酒，隔天駕車出門已相隔12小時，
    認為體內酒精已退且身體狀況良好，案發後員警實施各項測
    試結果均為正常，沒有達到不能安全駕駛之情事，且伊自行
    報警並請保險公司前來處理，應無飲酒駕車故意等語。經查
    ，①依勘驗結果，原告陳稱：伊喝到凌晨，喝到大概一兩點
    然後回去睡覺等語（見本院卷第120、122頁），然原告於起
    訴時陳稱：伊於110年10月11日13時許駕車外出，飲酒與駕
    車外出已相隔12小時等語（見本院卷第9頁）。依原告所述
    ，其既於110年10月10日晚間飲酒直至翌日（11日）凌晨一
    兩點，並於翌日（11日）13時出門，則其飲酒至駕車外出應
    尚未達12小時，然原告卻陳稱其飲酒至駕車外出已相隔12小
    時，原告所述，是否可採，已值懷疑。②又原告於起訴時陳
    稱：飲酒與駕車出門已相隔12小時，無法得知體內是否尚存
    酒精等語（見本院卷第9頁），參以勘驗內容，原告自承：
    伊昨天喝多了等語（見本院卷第121頁），原告既知悉其於1
    10年10月10日晚間喝很多酒，且於翌日出門時並無從確認體
    內是否尚存酒精，則其應可知其體內可能尚存酒精，其主張
    並無飲酒駕車故意，亦難採憑。③原告雖主張：案發後員警
    實施各項測試結果均為正常，沒有達到不能安全駕駛之情事
    等語，並提出臺灣士林地方檢察署110年度偵字第18825號不
    起訴處分書為證（見本院卷第14-15頁）。經查，原告公共
    危險刑事案件，雖經臺灣士林地方檢察署檢察官認原告呼氣
    酒精濃度僅為每公升0.15毫克，低於法定數值即每公升0.25
    毫克，原告發生交通事故，可能單純肇因於駕駛人之過失駕
    駛行為，且原告並無步行搖晃等身體控制平衡能力不佳之情
    形，而認並無證據證明原告有因飲酒所致不能安全駕駛之情
    事，而為不起訴處分（見本院卷第14-15頁）。惟按「駕駛
    動力交通工具而有下列情形之一者，處三年以下有期徒刑，
    得併科三十萬元以下罰金：一、吐氣所含酒精濃度達每公升
    零點二五毫克或血液中酒精濃度達百分之零點零五以上。二
    、有前款以外之其他情事足認服用酒類或其他相類之物，致
    不能安全駕駛。」，刑法第185條之3第1項第1款、第2款定
    有明文。依上開規定，倘駕駛人吐氣所含酒精濃度達每公升
    0.25毫克即合於前法條第1項「第1款」之規定，本件係因原
    告酒測值為每公升0.15毫克，故依上開條文第1項「第2款」
    規定調查是否有服用酒類致不能安全駕駛之情事。而依道路
    交通安全規則第114條第2款之規定，吐氣所含酒精濃度達每
    公升0.15毫克即不得駕車，否則即有道路交通管理處罰條例
    第35條第1項第1款酒精濃度超過規定標準駕車之違規事實（
    詳如前述），上開不起訴處分書所載內容，對於原告本件酒
    精濃度超過規定標準駕車違規事實之認定並無影響。④至原
    告主張：伊自行報警並請保險公司前來處理，應無飲酒駕車
    故意等語。惟按「發生道路交通事故，駕駛人或肇事人應先
    為下列處置：…五、通知警察機關，並配合必要之調查。但
    無人受傷或死亡且當事人當場自行和解者，不在此限。」，
    道路交通事故處理辦法第3條第1項第5款定有明文。本件原
    告與葉苑玲並未當場自行和解，依上開規定，其等本即應通
    知警察機關，自不得以原告報警據以認定原告並無酒駕故意
    ，原告此部分主張，亦非可採。
　㈣原告另主張：依違反道路交通管理事件統一裁罰基準及處理
    細則第12條第1項第12款，若吐氣所含酒精濃度未超過每公
    升0.17毫克，而不危害交通安全秩序且情節輕微，係得以勸
    導代替處罰，伊吐氣所含酒精濃度為每公升0.15毫克未逾0.
    02毫克，應以不舉發為適當等語。按「（第1項）行為人有
    下列情形之一，而未嚴重危害交通安全、秩序，且情節輕微
    ，以不舉發為適當者，交通勤務警察或依法令執行交通稽查
    任務人員得對其施以勸導，免予舉發：…十二、駕駛汽車或
    慢車經測試檢定，其吐氣所含酒精濃度超過規定之標準值未
    逾每公升零點零二毫克。…。（第2項）行為人發生交通事故
    有前項規定行為，除本條例第十四條第二項第二款、第二十
    五條第二項、第六十九條第二項或第七十一條之情形外，仍
    得舉發。（第3項）執行前二項之勸導，依下列規定辦理：
    一、應先斟酌個案事實、違反情節及行為人之陳述，是否符
    合得施以勸導之規定。」，違反道路交通管理事件統一裁罰
    基準及處理細則第12條第1項第12款、第2項、第3項第1款定
    有明文。上開規定係賦予員警執行交通違規稽查勤務時，得
    就個案之情節以為裁量，並非謂駕駛人吐氣所含酒精濃度超
    過規定標準值未逾每公升0.02毫克即不予舉發。況參酌該細
    則第12條第2項之立法理由：「依本條原第一項規定，對發
    生交通事故併有第一項規定行為情形者，無論與其事故發生
    是否有關聯，均不適用得施以勸導免予舉發之規定，惟如本
    項所規定未攜帶駕駛執照或行車執照等相關證照之違規，通
    常與交通事故並無直接相關，爰修正刪除第一項本文原『發
    生交通事故』不得免予舉發之規定，並增訂第二項規定，明
    文行為人發生交通事故有第一項規定行為，除本條例第十四
    條第二款、第三款、第二十五條、第六十九條第二項或第七
    十一條等相關證照違規之情形，得適用施以勸導，免予舉發
    ，其餘行為仍得舉發。」，於發生交通事故併有同條第1項
    規定行為情形，仍得舉發。則本件員警考量道路交通管理處
    罰條例第35條為遏止汽機車駕駛人心存僥倖及酒後違規駕車
    不當行為，維護公共安全及交通秩序等重大公益目的之立法
    意旨，及飲酒後血液中酒精濃度影響駕駛人之注意力，並可
    能使其判斷力變差、反應時間變慢，參以原告於警詢時陳稱
    ：伊原駕駛系爭汽車沿臺北市民生西路西往東方向直行，至
    肇事處時，因前方車輛煞車，伊踩煞車不及，系爭汽車前車
    頭追撞前方同向同車道之自小客車車尾，因而肇事等語（見
    本院卷第69頁），認其情節非屬輕微，而依法舉發，其舉發
    之手段正當、合法，並符合行政目的，尚無證據證明舉發機
    關之裁量有何違法之處。原告此部分主張，並無從據以為對
    其有利之認定。
五、綜上所述，原告於前揭時、地，駕駛系爭汽車，確有「汽機
    車駕駛人酒精濃度超過規定標準【0.15-0.25（未含）】」
    之違規事實，舉發機關據以製單舉發，被告並依道路交通管
    理處罰條例第35條第1項第1款、第24條第1項第2款、違反道
    路交通管理事件統一裁罰基準及處理細則及違反道路交通管
    理事件統一裁罰基準表之規定，裁處原告罰鍰3萬元，吊扣
    駕駛執照24個月，並應參加道路交通安全講習，核無違誤。
    是原告訴請撤銷原處分，為無理由，應予駁回。
六、本件判決基礎已臻明確，兩造其餘之攻擊防禦方法經本院斟
    酌後，核與判決不生影響，無一一論述之必要，併予敘明。
七、本件第一審裁判費為300元，應由原告負擔，爰確定第一審
    訴訟費用額如主文第2項所示。
八、據上論結，本件原告之訴為無理由，依行政訴訟法第237條
    之7、第237條之8第1項、第98條第1項前段，判決如主文。
中　　華　　民　　國　　111 　年　　5 　　月　　3 　　日
　　　　　　　　　行政訴訟庭　法　官　林宜靜
以上為正本係照原本作成。
如不服本判決，應於判決送達後20日內，向本院提出上訴狀並表
明上訴理由（原判決所違背之法令及其具體內容或依訴訟資料可
認為原判決有違背法令之具體事實），其未載明上訴理由者，應
於提出上訴後20日內向本院補提理由書（上訴狀及上訴理由書均
須按他造人數附繕本，如未按期補提上訴理由書，則逕予駁回上
訴），並應繳納上訴裁判費新臺幣750元。
中　　華　　民　　國　　111 　年　　5 　　月　　3 　　日
                              書記官  鍾堯任